臺灣高等法院高雄分院刑事判決　　　　　　　　　　九十三年度上訴字第二一二號
　　上　訴　人　台灣高雄地方法院檢察署檢察官
　　被　　　告　丙○○
　　指定辯護人　本院甲設辯護人李佩娟
右上訴人因被告違反毒品危害防制條例案件，不服臺灣高雄地方法院九十一年度訴字
第一九六二號中華民國九十二年十二月二十六日第一審判決（起訴案號：臺灣高雄地
方法院檢察署九十一年度偵緝字第二三七號），提起上訴，本院判決如左：
    主  文
原判決關於販賣第一級毒品無罪部分撤銷。
丙○○販賣第一級毒品，未遂，處有期徒刑柒年貳月，海洛因柒小包（驗後淨重陸拾
陸點壹捌甲克、包裝重肆點伍玖甲克）沒收銷燬，分裝袋陸個沒收。
其他上訴駁回。
    事  實
一、丙○○有妨害自由、詐欺、賭博及違反毒品危害防制條例等前科（不構成累犯）
    ，仍不知悔改。竟意圖營利，基於販賣第一級毒品海洛因之犯意，於九十年八月
    三十一日凌晨二時二十分許，約同戊○○至高雄市○○區○○路七十八號之「潮
    岱汽車旅館」（以下簡稱「潮岱汽車旅館」）二０五室，欲出售海洛因與戊○○
    ，惟交易尚未完成前，即為警當場查獲，並扣得第一級毒品海洛因七小包（驗後
    淨重六十六點一八甲克、包裝重四˙五九甲克），及丙○○所有供犯罪預備之物
    分裝袋六個。
二、案經台南市警察局第二分局移送台灣高雄地方法院檢察署檢察官偵查起訴。
    理  由
甲、撤銷改判部分（即販賣第一級毒品未遂部分）：
一、訊據被告丙○○矢口否認右揭犯行，辯稱：扣案之毒品海洛因不是被告的，被告
    亦未販賣毒品海洛因，被查獲當天是丁○○及乙○○送魚給他們的親戚，而後我
    帶丁○○及乙○○到上開汽車旅館睡覺云云。
二、本件被告經警查獲時，於「潮岱汽車旅館」二０五室內扣得之疑似海洛因白色粉
    末，經送驗後結果確為第一級毒品海洛因（共七小包，驗後合計淨重六十六點一
    八甲克、包裝重四˙五九甲克），此有法務部調查局鑑定通知書（編號：000
    000000號）一紙為憑（詳偵緝卷第四十七頁），及分裝袋六個。
三、按刑事訴訟，係以確定國家具體之刑罰權為目的，為保全證據並確保刑罰之執行
    ，於訴訟程序之進行，固有許實施強制處分之必要，惟強制處分之搜索、扣押，
    足以侵害個人之隱私權及財產權，若為達訴追之目的而漫無限制，許其不擇手段
    為之，於人權之保障，自有未周，故基於維持正當法律程序、司法純潔性及抑止
    違法偵查之原則，實施刑事訴訟程序之甲務員不得任意違背法定程序實施搜索、
    扣押；至於違法搜索扣押所取得之證據，若不分情節，一概以程序違法為由，否
    定其證據能力，從究明事實真相之角度而言，難謂適當，且若僅因程序上之瑕疵
    ，致使許多與事實相符之證據，無例外地被排除而不用，例如案情重大，然違背
    法定程序之情節輕微，若遽捨棄該證據不用，被告可能逍遙法外，此與國民感情
    相悖，難為社會所接受，自有害於審判之甲平正義，因此，對於違法搜索所取得
    之證據，為兼顧程序正義及發現實體真實，應由法院於個案審理中，就個人基本
    人權之保障及社會安全之維護，依比例原則及法益權衡原則，予以客觀之判斷，
    亦即應就(一)違背法定程序之程度。(二)違背法定程度時之主觀意圖（即實施搜索扣
    押之甲務員是否明知違法並故意為之）。(三)違背法定程序時之狀況（即程序之違
    反是否有緊急或不得已之情形）。(四)侵害犯罪嫌疑人或被告權益之種類及輕重。
    (五)犯罪所生之危險或實害。(六)禁止使用證據對於預防將來違法取得證據之效果。
    (七)偵審人員如依法定程序，有無發現該證據之必然性。(八)證據取得之違法對被告
    訴訟上防禦不利益之程度等情狀予以審酌，以決定應否賦予證據能力。（最高法
    院九十三年度台上字第六六四號判決參考）。經查，本件扣案之前述第一級毒品
    海洛因，乃係警方依據線報旋即前往「潮岱汽車旅館」二０五室內所查獲，事前
    並未報請檢察官許可後，向法院聲請核發搜索票方前往查緝等情，業據查獲本件
    之警員施宗顯於原審審理時證述明確（見原審九十二年十一月二十六日審判筆錄
    ），且依證人乙○○於原審審理時證稱：當天警察是以踹門方式把房間門踹開後
    進來等語；是以前述扣案之第一級毒品海洛因，乃警員未經依刑事訴訟法第一百
    二十八條之一第二項及第一項規定之合法程序，報請檢察官許可後，向法院聲請
    核發搜索票執行搜索扣押所得，亦非經被告同意搜索扣押所得；又依刑事訴訟法
    第一百三十一條第一項規定：有明顯事實足信為有人在內犯罪而情形急迫者，司
    法警察官或司法警察，雖無搜索票，得逕行搜索住宅或其他處所自明；惟同條第
    三項亦規定：司法警察官或司法警察應於執行搜索後三日內報告該管檢察署檢察
    官及法院，然本件警方並未於執行搜索後三日內，向該管檢察署檢察官及法院提
    出陳報。是以，本件前述扣案之第一級毒品海洛因，於取得程序上有瑕疵，係屬
    違法搜索扣押所取得之證據，固屬事實。但此非法搜索扣押所取得之證據，是否
    具有證據能力？本院審酌一般販賣毒品者均係在極秘密且迅速之情形下完成交易
    ，是警方查緝販賣毒品之案件確有其時間上之急迫性，稍縱即逝，又被告被查獲
    之毒品有第一級毒品海洛因七小包（驗後淨重六十六點一八甲克），情節重大，
    而販賣毒品危害國民健康至深且鉅，雖執行搜索扣押之員警未注意搜索扣押之相
    關規定，以致未依規定於執行搜索後三日內報告該管檢察署檢察官及法院，其主
    觀上應無故意違法搜索扣押之意圖，且此違法搜索扣押亦無礙於被告之攻擊防禦
    。綜上，基於發現實體真實及社會甲平正義，應認本件違法搜索扣押所取得之證
    據具有證據能力。
四、按被告以外之人於審判外之言詞或書面陳述，除法律有規定者外，不得作為證據
    。被告以外之人於檢察事務官、司法警察官或司法警察調查中所為之陳述，與審
    判中不符時，其先前之陳述具有較可信之特別情況，且為證明犯罪事實存否所必
    要者，得為證據，刑事訴訟法第一百五十九條第一項、第一百五十九條之二分別
    定有明文。而所謂具有較可信之特別情況，應係指證人於法院審判階段受到被告
    或被害人之外力干擾、威嚇或利誘，而認其先前於警訊中所作之陳述，較其於審
    判中所證述為可信之情形。經查：
（一）證人乙○○於警訊中證稱：「我和我叔叔丁○○過去（潮岱汽車旅館二○五室
      ）時，警方還未前來臨檢時，我在場親眼看見戊○○拿現金向丙○○購買毒品
      海洛因，另外安非他命是丙○○的」、「˙˙˙我確實有看見戊○○拿錢向丙○○購買毒品海洛因」、「我和戊○○、丙○○第一次見面，是因為我叔叔丁○○認識丙○○的關係」、「我和丁○○係男女朋友關係，在一起一年多，我
      和丁○○是過去找丙○○，˙˙˙」等語（見警訊筆錄），雖其於偵查中改稱
      ：我不知道在現場查獲的毒品是誰帶去的，只是看到警察從廁所內搜出毒品而
      已，警訊筆錄是警察叫我這樣說的等語（見九十年偵字第一九八七九號偵查卷
      第四十六頁）；其原審審理中復證稱：我沒有看到戊○○向丙○○買毒品，我
      們只是一起在房間內施用安非他命而已云云（見原審九十二年三月十八日訊問
      筆錄），於原審調查時先證述：當天是丙○○打電話聯絡丁○○後，丁○○帶
      我一起去「潮岱汽車旅館」，進入該旅館二０五室時，室內只有丙○○一人，
      後來戊○○也到場，戊○○就從沙發拿出毒品安非他命，並製作施用安非他命
      的器具給我們，毒品是放在沙發的角落，很明顯，所以我有看到戊○○去拿毒
      品，後來警察進入房間，大家就想跑了，毒品也散落一地，警察未到前我並沒
      看到有人拿錢出來，錢是後來警察搜身才起出的等語（見原審九十二年三月十
      八日訊問筆錄）；後於原審審理時又證稱：進入房間後我和丁○○有施用安非
      他命，施用毒品的器具是我們自己做的，但我不知道安非他命是誰帶去的，我
      先做吸毒的工具後丁○○就拿安非他命給我了等語（見原審九十二年十一月二
      十八日審判筆錄）。是證人乙○○於檢察官偵查中及審判中雖已異於警訊中之
      證詞，但其於警訊時尚未與外界接觸，較不易受外力干擾或威嚇利誘，且證人
      乙○○於警訊已陳稱其與丁○○係男女朋友關係，而丁○○又與被告認識，證
      人乙○○於警訊之證述應不致誣陷被告，有較可信之之特別情況，是依刑事訴
      訟法第一百五十九條之二之規定，證人乙○○之警訊筆錄得作為證據，其於偵
      審中之證述係事後迴護被告之詞。
（二）證人戊○○於偵查及原審審理時一再證稱：被警查獲當天其確係至「潮岱汽車
      旅館」二０五室內，向被告購買毒品海洛因及安非他命的等情；且其於原審審
      理時證稱：當天是被告先打電話問我是否要買毒品，並約我到「潮岱汽車旅館
      」二０五號房，我進入房間時已另有一男一女在房內了，後我向被告表示要買
      毒品的事，被告即拿一根摻有海洛因之香菸及安非他命供我試用，後來被告又
      拿出一大堆毒品海洛因，但我向他表示沒有要買那麼多，我有拿出現金要算給
      被告，但他表示等一下再拿，後就聽到有人在敲門等語（見原審九十一年十二
      月十七日訊問筆錄），於本院九十三年四月二十九日審理時，具結後經交互詰
      問仍為大致相同之證述。雖證人即查獲本件之員警施宗顯證稱：我記得警方進
      入該房間時有表明身分，當時毒品不是在被告或戊○○等人身上查到的，而是
      散落於沙發上，被告等人均不承認毒品為其所有等語（見原審九十二年十一月
      二十六日審判筆錄），依此，當警察進入「潮岱汽車旅館」二０五室內時，該
      房間內尚有被告、證人戊○○、乙○○及丁○○等人在場，且扣案毒品並非在
      被告或證人戊○○身上所起出，而係散落於房間沙發上，固屬事實；但有如前
      開證人乙○○警訊之證述，扣案之毒品海洛因係被告的，自不得以警方緊急進
      入該汽車旅館二○五室搜索，被告為掩飾販毒犯行匆忙間將該毒品丟棄散落在
      沙發上，而為有利被告之證據；又警方雖未在現場查獲分裝秤重所用之電子磅
      秤等工具，但只要買賣雙方同意並非不得以現成實物之一定數量而為買賣，被
      告亦不能執此而為有利之辯解。
（三）又由扣案之海洛因（共七小包，驗後合計淨重六十六點一八甲克、包裝重四˙
      五九甲克）數量非少，被告無論係要與丁○○及乙○○共同施用，或如其於偵
      查中所辯係戊○○向其討錢云云，或如之後所辯係要帶丁○○及乙○○去汽車
      旅館睡覺，均無必要攜帶如此多數量之毒品，徒增風險。
（四）又販賣毒品罪係屬重典，且政府查緝甚嚴，被告倘非有營利之意圖，何須甘冒
      觸犯重罪之風險而販賣。
（五）綜上所述，被告所辯不足採信，其有前開販賣海洛因未遂之犯行，堪以認定。
五、按海洛因係屬第一級毒品，毒品危害防制條例第二條第二項第一款定有明文。被
    告販賣第一級毒品海洛因未遂之行為，係犯毒品危害防制條例第四條第六項、第
    一項之販賣第一級毒品未遂罪。其為未遂犯，依刑法第二十六條前段規定減輕其
    刑。又關於販賣第一級毒品未遂罪，依九十二年七月九日修正甲布，九十三年一
    月九日施行毒品危害防制條例規定，係犯第四條第六項、第一項之罪，依此次修
    正施行前規定，係犯同條例第四條第五項、第一項之罪，條文次序雖有變更，但
    罪刑並未修正，故無比較新舊法之問題。
六、原審就被告後述四部分，認被告被訴於九十年八月三十一日二時二十分許，被警
    查獲之前販賣海洛因予戊○○之事實，不能證明，固非無見（詳如後述四部分）
    ；但就此次被警查獲販賣第一級毒品海洛因予戊○○未遂部分，未詳為推求，而
    為被告販賣第一級毒品既遂及未遂，均為無罪之判決，尚有未洽，檢察官上訴意
    旨執此而指摘原判決此部分不當，為有理由，應將原判決關於販賣第一級毒品無
    罪部分撤銷改判。審酌被告素行，其販賣之數量，尚未賣出，及其犯罪後之態度
    等一切情狀，量處如主文第二項所示之刑。扣案第一級毒品海洛因七小包（驗後
    淨重六十六點一八甲克、包裝重四˙五九甲克），係屬毒品（包裝沾有毒品殘渣
    ，該殘渣已無從與包裝紙剝離，應全部視為毒品），依毒品危害防制條例第十八
    條第一項前段宣告沒收銷燬；分裝袋六個，被告雖亦否認為其所有，但有如前述
    ，上開毒品海洛因係被告所有，而被告販賣毒品海洛因須有分裝袋，顯然此等分
    裝袋係被告所有供犯罪預備之物，依刑法第三十八條第一項第二款宣告沒收。至
    於鑑驗所耗用之毒品既已滅失，自毋庸宣告沒收；又由被告身上起出之新台幣（
    下同）二萬九千元，不能確切證明係被告販賣毒品所得，亦不予宣告沒收。
七、甲訴意旨另以：被告丙○○基於連續販賣第一級毒品海洛因之概括犯意，於九十
    年六月中旬起，在高雄市地區之「潮岱汽車旅館」、「圓頂飯店」，以第一級毒
    品海洛因一錢一萬二千元之價格，出售三次上開毒品予戊○○等語。訊據被告亦
    否認有甲訴人起訴之此部分犯行，辯稱：伊根本未販賣任何毒品云云；經查，甲
    訴人認被告有此部分犯行，係以證人戊○○之證述為唯一依據。但查，證人戊○○此部分之指證前後不一，有如後述（詳後乙之一部分），在無其他積極證據之
    下，自難僅憑證人戊○○片面之詞遽認被告亦有此部分之犯行，然甲訴人認被告
    被訴此部分犯嫌與前開論罪科刑販賣第一級毒品未遂部分有連續犯關係，故此部
    分不另為無罪之諭知。
乙、上訴駁回部分（即被訴販賣第二級毒品判決無罪部分）
一、甲訴意旨另以：被告丙○○基於連續販賣第二級毒品安非他命之概括犯意，於九
    十年六月中旬起，在高雄市地區之「潮岱汽車旅館」、「圓頂飯店」，以第二級
    毒品安非他命一錢三千元之價格，出售三次上開毒品予戊○○等語。訊據被告亦
    否認有甲訴人起訴之此部分犯行，辯稱：伊根本未販賣任何毒品云云；經查，甲
    訴人認被告有此部分犯行，係以證人戊○○之證述為唯一依據。但查，證人戊○○於警訊時係指稱：我於九十年六月中旬時向被告購買海洛因三次，而最後一次
    施用安非他命是在九十年六月中旬云云（見九十年八月三十一日警訊筆錄）；後
    於偵查中稱：我向被告買過三次毒品，都有買海洛因，有時則兩種（海洛因及安
    非他命）都買云云（見九十年偵字第一九八七九號偵查卷第三十九頁）；而於原
    審調查時改稱：我在九十年六月底、七月初認識被告，向他買過四、五次海洛因
    ，也同時均有購買安非他命云云（見原審九十一年十二月十七日訊問筆錄），於
    原審審理時則非常肯定係向被告購買三次毒品云云（見原審九十二年十一月二十
    六日訊問筆錄）。觀諸證人戊○○前開對於此次被查獲前有向被告購買安非他命
    之證述，除對於各次購買毒品安非他命之價格尚屬一致外，其對於向被告購買安
    非他命之時間、次數或種類，前後所述有所不符，在無其他佐證之下，自難僅憑
    證人戊○○片面之詞遽認被告亦有此部分之犯行，此部分自應為無罪之諭知。
二、又證人乙○○雖於警訊中證稱：「˙˙˙我和丁○○係男女朋友關係，在一起一
    年多，我和丁○○是過去找丙○○，因丁○○要向丙○○購買安非他命，我和丁○○到（潮岱汽車旅館二○五室）後，丙○○當場拿毒品安非他命給我吸食˙˙
    ˙」、「你與丁○○向丙○○購買多少安非他命？）新台幣二千元，因身上沒錢
    ，先欠賬」等語（見警訊筆錄）。但甲訴意旨並未認定被告於九十年八月三十一
    日凌晨二時二十分許，在高雄市○○區○○路七十八號之「潮岱汽車旅館」出售
    安非他命予戊○○或丁○○及乙○○之事實，此由起訴事實記載「˙˙˙九十年
    八月三十一日二時二十分許，綽號「老二」之丙○○約戊○○至高雄市○○區○○路七十八號之「潮岱汽車旅館」二０五室，欲出售海洛因與戊○○，該次交易
    尚未完成前，即為警當場查獲，並扣得第一級毒品海洛因毛重七十點二甲克（驗
    後淨重六十六點一八甲克）˙˙˙˙˙˙」，且證據及所犯法條欄記載「核被告
    所為，係犯毒品危害防制條例第四條第一項及第二項之罪及同條第一項第五項販
    賣第一級毒品未遂罪嫌˙˙˙˙˙˙」，而未論及被告有觸犯修正前同條例第四
    條第五項第二項販賣安非他命未遂之法條，即可得而明。但起訴事實認被告在九
    十年八月三十一日之前販賣第二級毒品安非他命予戊○○之部分，有如前述，既
    經本院判決無罪，而起訴事實又未認定被告於九十年八月三十一日有販賣第二級
    毒品既遂或未遂之事實，因此，縱認被告有販賣安非他命予丁○○及乙○○，且
    有安非他命扣案（驗前毛重五˙六二甲克，驗後毛重五˙五甲克，起訴書誤載為
    驗後毛重四˙八一甲克），但此與起訴事實既無連續犯可言，亦非起訴效力所及
    ，本院無從審酌，併此敘明。
三、又被告雖有於九十年八月三十一日凌晨二時二十分許，在高雄市○○區○○路七
    十八號之「潮岱汽車旅館」出售海洛因予戊○○未遂事實，並經本院判處罪刑，
    但被告上開販賣第一級毒品未遂係販賣予戊○○，而被告於同日凌晨在上開「潮
    岱汽車旅館縱有販賣安非他命予丁○○及乙○○，因戊○○與丁○○、乙○○並
    非同時進入該汽車旅館，且被告販賣對象不同，顯非一行為同時販賣第一級毒品
    海洛因未遂及販賣第二級毒品安非他命未遂之想像競合犯，無裁判上一罪關係可
    言，亦非上開起訴事實販賣第一級毒品未遂效力所及。
四、原審因而就被告被訴販賣第二級毒品部分為無罪之諭知，核無不合，檢察官此部
    分之上訴為無理由，應予駁回。
據上論結，應依刑事訴訟法第三百六十八條、第三百六十九條第一項前段、第三百六
十四條、第二百九十九條第一項前段，毒品危害防制條例第四條第六項、第一項、第
十八條第一項前段，刑法第十一條、第二十六條前段、第三十八條第一項第二款，判
決如主文。
本案經檢察官彭南雄到庭執行職務。
中    華    民    國      九十三      年      五      月      十三      日
                              臺灣高等法院高雄分院刑事第五庭
                                  審判長法官  曾永宗
                                        法官  陳明富
                                        法官  邱永貴
右正本證明與原本無異。
如不服本判決應於收受本判決後十日內向本院提出上訴書狀，其未述上訴理由者，
並得於提起上訴後十日內向本院補提理由書狀（均須按他造當事人之人數附繕本)「
切勿逕送上級法院」。
                                      書記官  梁雅華
中    華    民    國      九十三      年      五      月      十四      日
附錄：本判決論罪科刑法條：
毒品危害防制條例第四條
製造、運輸、販賣第一級毒品者，處死刑或無期徒刑；處無期徒刑者，得
併科新臺幣一千萬元以下罰金。
製造、運輸、販賣第二級毒品者，處無期徒刑或七年以上有期徒刑，得併
科新臺幣七百萬元以下罰金。
製造、運輸、販賣第三級毒品者，處五年以上有期徒刑，得併科新臺幣五
百萬元以下罰金。
製造、運輸、販賣第四級毒品者，處三年以上十年以下有期徒刑，得併科
新臺幣三百萬元以下罰金。
製造、運輸、販賣專供製造或施用毒品之器具者，處一年以上七年以下有
期徒刑，得併科新臺幣一百萬元以下罰金。
前五項之未遂犯罰之。
